【裁判字號】    98,交抗,3045
【裁判日期】    981231
【裁判案由】    違反道路交通管理處罰條例
【裁判全文】
臺灣高等法院交通事件裁定            98年度交抗字第3045號
抗  告  人  臺北市交通事件裁決所
受處分人    甲○○
上列抗告人因受處分人違反道路交通管理處罰條例案件，不服臺
灣板橋地方法院，中華民國98年11月19日所為裁定（98年度交聲
字第3636號），提起抗告，本院裁定如下：
    主  文
原裁定撤銷，發回臺灣板橋地方法院。
    理  由
一、原裁定認定：異議人即受處分人甲○○於民國於96年11月15
    日17時59分許，騎乘車牌號碼288-BNB號重型機車行經臺北
    市大同區○○○路○段18巷口，因有「酒後駕車，經攔停酒
    測值達0.72MG/L」之違規行為，經臺北市政府警察局大同分
    局大橋派出所員警當場查獲掣單舉發，嗣經原處分機關依道
    路交通管理處罰條例第35條第1項第1款等規定，對之裁處罰
    鍰4萬5千元，並吊扣其駕駛執照1年，且施以道路安全講習
    等情，有臺北市政府警察局96年11月15日北市警交字第AEW2
    31182號舉發違反道路交通管理事件通知單、臺北市交通裁
    決所98年9月21日北市裁催字第裁22-AEW231182號違反道路
    交通管理事件裁決書各1紙附卷可稽，且為異議人所不爭執
    ，異議人因上開時地之同一酒後駕車行為，經警方移送臺灣
    士林地方法院檢察署偵辦，嗣該署檢察官以96年度偵字第14
    745號為緩起訴處分，再由臺灣高等法院檢察署檢察長以97
    年度上職議字第461號處分書駁回職權再議而確定，異議人
    該案之緩起訴期間自97年1月7日起至98年1月6日止，檢察官
    並令異議人向財團法人現代婦女教育基金會支付3萬元，嗣
    異議人於上開緩起訴處分確定後，確已於97年2月18日，依
    該處分命令向上開基金會支付3萬元，其後迄緩起訴處分期
    間屆滿為止，別無刑事訴訟法第253條之3第1項各款所列得
    撤銷緩起訴處分之情事，該案乃執行完畢等情，是異議人上
    開時地酒後駕車之違規行為既經檢察官緩起訴處分確定，異
    議人並已履行緩起訴處分之條件，即已接受相當於刑法之處
    罰，行政機關應不得就同一行為，再為與刑罰相類之罰鍰處
    分，從而，原法院因認受處分人此部分之異議，為有理由，
    而予以撤銷該部分之原處分，諭知不罰等語。固非無見。
二、惟按94年12月28日修正公布，95年7月1日施行之道路交通管
    理處罰條例第35條第8款規定：「前項汽車駕駛人，經裁判
    確定處以罰金低於本條例第92條第3項所定最低罰鍰基準規
    定者，應依本條例裁決繳納不足最低罰鍰之部分」，以及違
    反道路交通管理事件統一裁罰基準及處理細則第2條所定「
    違反道路交通管理事件統一裁罰基準表」，即「汽車駕駛人
    駕駛機器腳踏車，飲酒後其吐氣所含酒精成份超過每公升0.
    55毫克以上，應處最低罰鍰45,000元；同時違反刑事法律者
    ，經裁判確定處以罰金低於本條例第92條第3項所定最低罰
    緩基準規定者，應依本條例裁決繳納不足最低罰鍰之部分」
    等相關規定，倘駕駛人所支付之緩起訴處分金，未達道路交
    通管理處罰條例第92條第3項所定最低罰鍰基準規定者，仍
    須補繳不足最低罰鍰之部分，始為適法。是檢察官為緩起訴
    處分並命向公益團體捐款者，其捐款解釋上亦屬道路交通管
    理處罰條例第35條第8項所規定之罰鍰，監理機關雖不得再
    為行政裁罰，惟若駕駛人所支付之緩起訴處分金，未達道路
    交通管理處罰條例第92條第3項所定最低罰鍰基準規定者，
    依該條例第35條第8項之規定，仍須補繳不足最低罰鍰之部
    分。因此法院僅得就行為人已依緩起訴處分為公益捐款部分
    予以撤銷，並為不罰之諭知（本院97年11月法律座談會第39
    號提案研討結果參照）。本件受處分人於上揭時地，有「酒
    精濃度過量達每公升0.72毫克，超過標準值」之違規行為，
    業據其自承在卷，並有臺北市政府警察局96年11月15日北市
    警交字第AEW231182號舉發違反道路交通管理事件通知單、
    酒精濃度測定紀錄表各1紙附卷可稽。又本件受處分人因同
    一事實，業經臺灣士林地方法院檢察署檢察官以96年度偵字
    第14745號為緩起訴處分，再由臺灣高等法院檢察署檢察長
    以97年度上職議字第461號處分書駁回職權再議而確定，緩
    起訴期間為1年，並令受處分人向財團法人現代婦女教育基
    金會支付3萬元，嗣受處分人於上開緩起訴處分確定後，確
    已於97年2月18日依該處分命令向上開基金會支付3萬元等節
    ，並經原審調閱該案全卷查確無訛。是受處分人所支付之緩
    起訴處分金3萬元部分，業經緩起訴處分期間屆滿未經撤銷
    而確定，未達道路交通管理處罰條例第92條第3項所訂最低
    罰鍰基準，依前揭說明，似應依該條例第35條第8項規定，
    補繳不足最低罰鍰之部分。原法院未就此進一步審認，遽將
    原處分關於罰鍰部分全部逕予撤銷不罰，尚有未洽。抗告人
    執以指摘，為有理由，應予撤銷發回原法院更為適當之裁定
    。
三、據上論結，應依道路交通管理處罰條例第89條，道路交通案
    件處理辦法第26條，刑事訴訟法第413條前段，裁定如主文
    。
中    華    民    國    98    年    12    月    31    日
                  刑事第二十二庭審判長法  官  郭雅美
                                      法  官  魏新國
                                      法  官  李麗珠
以上正本證明與原本無異。
不得再抗告。
                                      書記官  陳禹任
中    華    民    國    99    年    1     月    4     日


司法院資訊處製作；財團法人民間司法改革基金會備份。
